臺灣高等法院臺南分院刑事判決　　　　　　　九十三年度上訴字第八七三號　　Ｇ
　　　上　訴　人
　　　即　被　告　甲　○　○
　　　選任辯護人　吳　宏　輝
右上訴人因偽證案件，不服臺灣臺南地方法院九十三年度訴字第四八四號中華民國九
十三年九月八日第一審判決（起訴案號：臺灣臺南地方法院檢察署九十三年度偵字第
三四五三號），提起上訴，被告就犯罪事實為有罪陳述，經本院裁定適用簡式審判程
序，判決如左：
      主      文
原判決撤銷。
甲○○證人於執行審判職務之公署審判時，於案情有重要關係之事項，供前具結，而
為虛偽陳述，處有期徒刑參月。
      事      實
一、甲○○明知案外人劉鴻生曾於民國八十九年四月上旬某日及同月中旬某日，連續
    在雲林縣斗南鎮○○道路某紅綠燈處，以每包新台幣（下同）五千元之價格，販
    賣第二級毒品安非他命各一包予渠共兩次而牟利，甲○○先於八十九年五月二十
    六日在雲林縣警察局斗南分局證述上情無訛，復於同日在臺灣雲林地方法院檢察
    署檢察官偵查中為相同之證述；嗣經臺灣雲林地方法院檢察署以八十九年度偵字
    第二二三六號對劉鴻生違反毒品危害防制條例案件提起公訴，又於八十九年七月
    二十六日臺灣雲林地方法院審理時，供前具結後再次為相同之證述。詎甲○○竟
    意圖迴護劉鴻生，於九十二年十二月二十六日，在執行審判職務之本院九十二年
    度上更(一)字第四五六號劉鴻生涉嫌違反毒品危害防制條例案件審判期日，經傳訊
    以證人身分到庭作證時，並由審判長告知具結義務及刑法偽證罪責，而供前具結
    後，經交互詰問時，翻異前開證詞，改證稱：「伊與劉鴻生係合資購買毒品，劉
    鴻生要購買毒品時，伊都叫劉鴻生順便幫伊拿東西過來而已云云。」，就案情有
    重要關係事項為虛偽之陳述。
二、案經臺灣高等法院臺南分院檢察署函送臺灣臺南地方法院檢察署檢察官偵查起訴
    。
      理      由
壹、認定犯罪事實所憑之證據及理由
  一、右揭事實，業據上訴人即被告甲○○於原審審理及本院審理時均坦白承認。又
      查，被告於九十二年十二月十六日，在本院九十二年度上更(一)字第四五六號劉
      鴻生被訴違反毒品危害防制條例案件審理中，經傳訊以證人身分到庭作證時，
      由審判長告知具結義務及刑法偽證罪責，並於供前具結，有結文一紙附於上開
      刑事卷可稽，而被告於檢察官行反詰問時證稱：「（你在警訊、偵訊都沒有說
      過與被告合資買過毒品的事情，為何今日如此說？）他說要去買東西，問我是
      否要買。」、「（你知悉具結法律上的意義？）是。」；「（為何你今日所說
      的與警訊、偵訊所說的不一樣？何次較對？）時間太久了，警訊時我吸毒神智
      不清。」；「（原審你所說的為何與今日所說的差異太大？）我拿錢給他叫他
      拿貨回來，東西會比較多，我都是拜託他拿東西。」等語，且經審判長諭知當
      庭播放臺灣雲林地方法院檢察署八十九年六月七日偵查筆錄錄音帶後，被告於
      辯護人行覆主詰問時仍然答稱：「（從上開錄音帶檢察官問你說你向他買，當
      時你的想法？）我說買，是他幫我買，他想要去買，是二人一起去買的意思。
      」等語，有前揭九十二年十二月十六日審判筆錄影本附卷可參，足見被告就【
      劉鴻生是否構成販賣第二級毒品】與案情有重要關係之事項，為虛偽陳述，其
      證述內容顯與被告於該案警詢、檢察官偵查及原審審理中所為之同一陳述迴異
      ，有各該偵訊及審判筆錄影本附卷可資佐證。再查，前揭本院九十二年度上更
      (一)字第四五六號劉鴻生被訴違反毒品危害防制條例案件，經本院審理結果，亦
      認定劉鴻生連續販賣第二級毒品犯行，事證明確，而判處劉鴻生有期徒刑柒年
      壹月，有上開判決書影本在卷可按，益徵被告於九十二年十二月十六日審判期
      日所為之證述，顯屬虛偽至明。
  二、綜上開補強證據，足資擔保被告於審理中所為之前述任意性自白，核與事實相
      合，堪確信為真實。是本件事證明確，被告之偽證犯行，洵堪認定。
貳、論罪科刑及撤銷改判之理由
  一、查被告在執行審判職務之本院刑事案件審判期日，經傳訊為證人於供前具結後
      ，就案情有重要關係事項而為虛偽陳述，核其所為係犯刑法第一百六十八條之
      偽證罪。
  二、原審以被告為有罪陳述，裁定以簡式審判程序，認其事證明確，予以論罪科刑
      ，固非無據，然查：
    (一)按有罪判決書之事實欄，為判斷其適用法律當否之準據，法院應將認定與論罪
      科刑有關之事實，翔實正確記載，然後於理由內逐一說明其憑以認定之證據，
      並使事實認定與理由說明，互相適合，方為合法。
    (二)查被告於前揭本院九十二年度上更(一)字第四五六號劉鴻生被訴違反毒品危害防
      制條例刑事案件，經傳訊到庭作證之審判期日為【九十二年十二月十六日】，
      此觀卷附之上開審判筆錄記載：審判日期【九十二年十二月十六日】可明。惟
      原判決事實之記載，乃引用附件起訴書（臺灣臺南地方法院檢察署九十三年度
      偵字第三四五三號），而該起訴書關於本案犯罪時間則載為【九十二年十二月
      二十六日】，其認定事實顯有錯誤。且核與原判決理由記載所憑認定被告犯罪
      事實之證據－本院九十二年度上更(一)字第四五六號【九十二年十二月十六日】
      審判筆錄不符，亦有判決事實與理由未能一致之違誤。
  三、基上所述，被告上訴意旨指摘原判決量刑過重，雖非可取。然原判決既有前揭
      可議之處，自應由本院將原判決撤銷改判。
    (一)爰審酌被告前有多次前科紀錄，素行不良，於法院審判程序虛偽陳述，影響審
      判之公正性，顯不足取，惟被告於本院審理中坦承犯行，態度堪稱良好等一切
      情狀，量處有期徒刑三月，以資懲儆。
    (二)至被告雖以其父陳春松患有尿毒症，其妻黃氏清淡懷有身孕（診斷證明書附於
      本院卷第五０、五一頁），需賴其扶養照顧，請求併宣告緩刑云云。然按對於
      科刑之被告諭知緩刑，應由法院就被告有無累犯之虞，及能否由於刑罰之宣告
      而策其自新等一切情形，而認以暫不執行刑罰適當，本院審之被告前有多次前
      科紀錄，最近一次因詐欺罪，經判處有期徒刑三月，並於八十七年八月一日執
      行完畢，雖未能構成累犯，但足見有再犯之虞，不宜緩刑。且本次科處係有期
      徒刑三月之短期刑，其刑之執行，應不致造成其家庭生活陷於困境，爰不予宣
      告緩刑，併此敘明。
參、適用之法律
  一、刑事訴訟法第三百六十九條第一項前段、第三百六十四條、第二百九十九條第
      一項前段。
  三、刑法第第一百六十八條。
本案經檢察官張太龍到庭執行職務。
中    華    民    國      九十三      年      十二      月      二十一  日
                                  臺灣高等法院臺南分院刑事第四庭
                                      審判長法官  鄭    文    肅
                    法官  陳    珍    如
                                            法官  蔡    美    美
右正本證明與原本無異。
如不服本判決，應於判決送達後十日內向本院提出上訴狀，其未敘述理由者並應於提
出上訴狀後十日內向本院補提理由書（應附繕本)。
                                      法院書記官  蔡    振    豐
中    華    民    國      九十三      年      十二      月      二十二  日
附錄：本判決論罪科
刑法第一百六十八條：
於執行審判職務之公署審判時或於檢查官偵查時，證人、鑑定人、通譯於案情有重要
關係之事項，供前或供後具結，而為虛偽陳述者，處七年以下有期徒刑。
